【裁判字號】    95,易,3176
【裁判日期】    951214
【裁判案由】    竊盜
【裁判全文】
臺灣臺中地方法院刑事判決              95年度易字第3176號
公  訴  人  臺灣臺中地方法院檢察署檢察官
被      告  甲○○
                    國民
上列被告因竊盜案件，經檢察官提起公訴（95年度偵字第13476
號），經本院合議庭裁定適用簡式審判程序，本院判決如下：
    主    文
甲○○竊盜，累犯，處有期徒刑月，如易科罰金，以銀元佰
元（折合新台幣玖佰元）折算壹日。
    犯罪事實
一、甲○○前因著作權法案件經本院判處有期徒刑6月確定，業
    於民國93年3月5日以易科罰金方式執行完畢。詎不知悔改，
    竟意圖為自己不法之所有，於95年1月21日凌晨3時許，在臺
    中市○區○○街167號前，見林惠玲所有停放上址之OK-6725
    號自小貨車之左前大燈鬆落，即徒手竊取該車燈，得手後發
    現該車燈有瑕疵，便將該車燈丟棄在路旁之草叢內。嗣經警
    採集車燈上之指紋比對後，於95年4月19日，循線在臺中市
    ○區○○路3段157號查獲。
二、案經臺中市警察局第三分局報請台灣台中地方法院檢察署檢
    察官偵查起訴。
    理    由
一、訊據被告甲○○對於上揭犯行坦承不諱，核與被害人林惠玲
    之夫莊孟翔於警詢陳述失竊、尋獲情節大致相符，復有內政
    部警政署刑事警察局95年3月2日刑紋字第0950026404號鑑定
    書附卷可稽，被告自白應可採信，其犯行洵堪認定。
二、公訴人雖起訴被告係持自備可供凶器使用之螺絲起子、剪刀
    各1支竊取該車左前大燈，所犯為刑法第321條第1項第3款之
    加重竊盜罪，惟為被告堅決否認，辯稱喝酒尿急，至該車旁
    小解，見該車左前大燈鬆落，小解後即徒手將該燈竊取，因
    發現該車燈有瑕疵，便將該車燈丟棄路旁之草叢內，伊並未
    拿螺絲起子或剪刀竊取等語，上開辯解之事實，業經坐在其
    車內之證人陳佳莉到庭結證屬實，且警方並未扣得該行竊工
    具，且該車燈既有瑕疵，被告行竊後即丟棄路旁，觀之，或
    許有他人先前已行竊導至該車燈已瑕疵鬆落，被告見該燈鬆
    落再順手竊取亦非無可能，因之被告所辯尚為可採，因之起
    訴法條應予變更，以免抑。
三、核被告所為係犯刑法第320條第1項之竊盜罪。被告前於93年
    間因著作權法案，經本院判處有期徒刑6月確定，甫於93年3
    月5日易科罰金執行完畢，此有臺灣高等法院被告前案紀錄
    表附卷可稽，其於5年以內再故意犯本件有期徒刑以上之罪
    ，不論依修正前之刑法第47條，或修正後之刑法第47條第1
    項之規定，均構成累犯，對被告而言並無有利或不利之情形
    ，自不生新舊法比較之問題，應逕依修正前之刑法第47條，
    論以累犯，並加重其刑，爰審酌被告之犯罪動機、目的、手
    段、所生危害及犯後態度等一切情狀，量處如主文所示之刑
    ，並諭知易科罰金之折算標準。
四、刑法第320條第1項竊盜罪，法定刑原為得科銀元5百元以下
    罰金，因罰金罰鍰提高標準條例第1項前段規定，提高為10
    倍，為得科銀元5千元以下罰金。而依修正後刑法施行法第
    1條之1規定：「（第1項）中華民國94年1月7日刑法修正施
    行後，刑法分則編所定罰金之貨幣單位為新臺幣。（第2項
    ）94年1月7日刑法修正時，刑法分則編未修正之條文定有罰
    金者，自94年1月7日刑法修正施行後，就其所定數額提高為
    30倍。但72年6月26日至94年1月7日新增或修正之條文，就
    其所定數額提高為3倍」，及刑法第33條第5款修正為：「主
    刑之種類如下：五、罰金：新臺幣1千元以上，以百元計算
    之」等規定觀之，依修正後之法律，刑法第320條第1項竊盜
    罪所得科處之罰金刑最高額為新臺幣1萬5千元、最低額為新
    臺幣1千元，然依被告行為時即修正前刑法第33條第5款規定
    之罰金最低額銀元1元，最高額部分提高10倍計算，前開罰
    金刑，最高額為銀元5千元，最低額為銀元1元，若乘以3倍
    而換算為新臺幣，最高額雖與新法同為新臺幣1萬5千元，然
    最低額僅為新臺幣3元。因此，比較上述修正前、後之刑罰
    法律，自以被告行為時即修正前關於科處罰金刑之法律較有
    利於被告。又被告行為後，刑法第41條第1項業於94年2月2
    日以華總一義字第09400014901號令修正公布，並自95年7月
    1日起施行；罰金罰鍰提高標準條例第2條亦於95年5月17日
    以華總一義字第09400014901號令刪除，並自同年7月1日起
    施行。修正後刑法第41條第1項規定「犯最重本刑為5年以下
    有期徒刑以下之刑之罪，而受6個月以下有期徒刑或拘役之
    宣告者，得以新臺幣1千元、2千元或3千元折算1日，易科罰
    金。但確因不執行所宣告之刑，難收矯正之效，或難以維持
    法秩序者，不在此限。」，與修正前刑法第41條第1項規定
    「犯最重本刑為5年以下有期徒刑以下之刑之罪，而受6個月
    以下有期徒刑或拘役之宣告，因身體、教育、職業、家庭之
    關係或其他正當事由，執行顯有困難者，得以（銀元）1元
    以上3元以下折算1日，易科罰金。但確因不執行所宣告之刑
    ，難收矯正之效，或難以維持法秩序者，不在此限。」及適
    用修正前罰金罰鍰提高標準條例第2條規定「依刑法第41條
    易科罰金或第42條第2項易服勞役者，均就其原定數額提高
    為1百倍折算1日；法律所定罰金數額未依本條例提高倍數，
    或其處罰法條無罰金刑之規定者，亦同。」不同。比較新舊
    法結果，以舊法較有利於行為人，故依刑法第2條第1項前段
    規定，本件易科罰金部分，自應適用行為時之法律即修正前
    刑法第41條第1項及罰金罰鍰提高標準條例第2條之規定，諭
    知如易科罰金，以銀元3百元即新台幣9百元折算壹日。
據上論斷，應依刑事訴訟法第273條之1第1項、第299條第1項前
段、第300條，刑法第2條第1項前段、第320條第1項、修正前第
47條、第41條第1項前段，罰金罰鍰提高標準條例第1條前段、修
正前罰金罰鍰提高標準條例第2條，判決如主文。
本案經檢察官郭明嵐到庭執行職務。
中    華    民    國    95    年    12    月    14    日
                  刑事第七庭    法  官  郭德進
上正本證明與原本無異。
如不服本判決，應於送達後十日內向本院提出上訴狀（須附繕本
），上訴於台灣高等法院台中分院。
中    華    民    國    95    年    12    月    18    日
                                書記官  陳惠玲
附錄論罪科刑法條
中華民國刑法第320條第1項
（普通竊盜罪、竊佔罪）
意圖為自己或第三人不法之所有，而竊取他人之動產者，為竊盜
罪，處5年以下有期徒刑、拘役或5百元以下罰金。
                                                       A


司法院資訊處製作；財團法人民間司法改革基金會備份。
